臺灣高等法院臺南分院民事裁定　94年度抗國字第1號
抗　告　人　甲○○
代　理　人　雷大同
　　　　　　　　　　　　學資源工程系）
相　對　人　國立成功大學
法定代理人　高　強
代　理　人　王成彬　　律師
代　理　人　陶筱然
上列當事人間請求國家賠償事件，抗告人對於民國94年3月14日
臺灣臺南地方法院所為裁定（93年國字第11號）提起抗告，本院
裁定如下：
    主  文
原裁定廢棄，發回台灣台南地方法院。
    理  由
一、抗告意旨略以：伊任職於相對人國立成功大學外文系，於88
    年8月1日起遭相對人違法不續聘，伊不服向學校教師評議委
    員、教育部中央教師評議委會申訴，均認申訴有理由，且教
    育部前後多次敦促相對人恢復聘任，並補發薪資。然因相對
    人違法之行政行為，遲延至92年5月6日、92年8月5日始分別
    補發薪俸（88年8月1日至92年7月31日止及90年10月11日至
    92年5月15日止之本俸及年終獎金）、至93年8月19日始發給
    學術研究費（另年功加俸於抗告人起訴時尚未辦理），造成
    伊受有如附表所載遲延利息之損害，共計新台幣（下同）57
    5,890元。為此，依國家賠償法第2條規定，應由相對人負擔
    賠償責任，且抗告人已於93年11月22日依國家賠償法第10條
    規定先向相對人請求國家賠償，相對人不予賠償，因而提起
    本件國家賠償，原裁定竟以無審判權予以駁回，自有未洽，
    爰提起抗告，聲明：廢棄原裁定。
二、按訴訟事件不屬普通法院之權限者，依民事訴訟法第249條
    第1項第1款規定，法院固應以裁定駁回之。惟是否屬民事訴
    訟之範疇，應以原告起訴主張為訴訟標的之法律關係為斷，
    而非以法院調查之結果為依歸。至法院調查之結果，認原告
    請求者不符法律規定之要件時，則屬其訴有無理由之問題，
    自與法院有否審判權無涉（參照最高法院88年台抗字第168
    號判決）。又國家賠償法雖富濃厚之公法色彩，諸如公務員
    之行為究屬如何，才是行使公權力？又如公務員行使公權力
    侵害人民自由或權利者，是否構成不法，更常是行政行為是
    否具有違法性之判斷問題，凡此，固必須以公法之學理加以
    分析與解說，始能辨明，但國家賠償制度依行政訴訟法第7
    條及國家賠償法第11條第1項、第12條之規定，除於提起行
    政訴訟中附帶請求外，應循民事訴訟途徑求償（國家賠償法
    第12條參照）。經查本件抗告人係主張相對人之公務員違反
    教師法規定侵害抗告人之工作權及薪資，經抗告人申訴有理
    由後違法遲延回復抗告人之權益，本件符合國家賠償法第2
    條所定之要件，而依該規定請求國家賠償（見原審卷10頁、
    第20頁）。是依抗告人起訴主張為訴訟標的法律關係，係國
    家賠償法第2條所定之賠償請求權，依前開規定及說明，自
    應由普通法院之原裁定法院管轄。是原裁定以其無審判權而
    駁回抗告人之訴，即有未洽，抗告意旨指摘原裁定不當，求
    為廢棄，為有理由，爰由本院將原裁定廢棄，發回台灣台南
    地方法院。
三、結論：本件抗告有理由，依民事訴訟法第492條，裁定如主
    文。
中　　華　　民　　國　　94　　年　　9 　　月　　30　　日
                  民事第二庭    審判長法　官　丁振昌
                                      法　官　王明宏
                                      法　官　李素靖
上為正本係照原本作成。
不得再抗告。
中　　華　　民　　國　　94　　年　　10　　月　　 3　　日
                                      書記官  林鈴香
                                                  J
